臺灣高等法院臺南分院刑事判決　　　　　 96年度軍上字第3號
上　訴　人
即　被　告　乙○○
　　　　　　　　　　　巷18弄.
上列上訴人因過失致死案件，不服國防部高等法院高雄分院九十
六年上訴字第一號中華民國九十六年五月十一日第二審判決（起
訴案號：國防部南部地方軍事法院檢察署九十五年偵字第二六０
號），提起上訴，本院判決如下：
    主  文
上訴駁回。
    理  由
一、按被告不服高等軍事法院宣告有期徒刑之上訴判決者，得以
    判決違背法令為理由，向高等法院提起上訴，為軍事審判法
    第一百八十一條第五項所明定，又依同法第二百零六條第一
    項但書規定：「上訴最高法院或高等法院之案件，準用刑事
    訴訟法關於上訴第三審之規定。」，亦即法院受理軍事法院
    移送審判之上訴案件為法律審，應依刑事訴訟法關於上訴第
    三審之規定辦理。如果上訴理由狀並未依據卷內訴訟資料，
    具體指摘原判決不適用何種法則或如何適用不當，或所指摘
    原判決違法情事，顯與法律規定得為第三審上訴理由之違法
    情形不相適合時，均應認其上訴為違背法律上之程式，予以
    駁回。
二、上訴意旨略以：原審認定上訴人為駕駛之原因，無非以死者
    呂坤展及上訴人乙○○所受之傷痕來判斷，惟該判斷之疏漏
    分述如下：就死者呂坤展與上訴人所受之傷痕比較：(一)頭頸
    面部：死者：熊貓眼、瞳孔：右０‧四公分、左０‧三公
    分，上下唇咬傷、牙齒斷裂上訴人：眼眶周圍擦傷。(二)胸
    腹部：死者：胸部擦挫傷三二乘六公分、右下腹擦傷五乘
    二公分、左下腹擦傷二乘一公分。上訴人：無。(三)四肢部
    ：死者：右肘部擦傷一一乘三公分、右掌背擦傷一二乘二
    公分、右股骨封閉性骨折、左肘背擦傷一七乘三公分、左膝
    內側擦傷七乘四公分上訴人：右前臂背側擦傷一三乘三公
    分、右中指背擦傷左膝內側擦傷七乘０‧七公分、左手食指
    及中指背擦傷。(四)背腰臀部：死者：無。上訴人：腰部
    中央有瘀痕。而據(一)證人即警員曾智尊於軍事檢察官偵查中
    證稱：上訴人的左膝內側擦傷可能是撞擊到駕駛座方向盤傳
    動軸所造成，依經驗推斷有可能是上訴人駕駛該車輛等語。
    惟死者左膝內側亦有擦傷七乘四公分。(二)證人即法醫劉景勳
    證稱：駕駛者的右側膝蓋也會受傷，此與上訴人乙○○傷勢
    相符。惟死者呂坤展右股骨封閉性骨折，上訴人乙○○右腳
    並無傷痕。(三)據日本科學警察研究所機械第一研究室上山勝
    教授所述有關普通小客車事故駕駛者識別法中載明，通常小
    客車駕駛發生車禍時，胸、腹部位置會因為撞擊駕駛座方向
    盤致受傷。惟死者胸部擦挫傷、右下腹擦傷、左下腹擦傷，
    上訴人則無。(四)再依上山勝教授所述通常駕駛因腳踩煞車，
    故踩剎車腳骨折。惟死者呂坤展右股骨封閉性骨折，上訴人
    則無。(五)據證人即法醫劉景勳證稱：右側前座較嚴重，空間
    也被擠壓，從這些現象可以得知駕駛者及死者並無繫上安全
    帶所造成傷勢，駕駛人之生還機率較高比率為七比三。惟依
    死者呂坤展身材高人（一九０公分），而上訴人乙○○較小
    （一六七公分），若空間受擠壓，上訴人乙○○生還機率本
    來就比死者呂坤展高。再者，若死者真在副駕駛座，依死者
    身型，外部傷痕絕不僅於此。(六)再依事故車輛有打滑旋轉（
    順時針），則：1.死者呂坤展與上訴人乙○○上半身之傷痕
    ，可隨晃動之不同產生不同碰撞，故上半身之傷痕無法確定
    誰為駕駛？2.茲正副駕駛座包覆下半身應以下半身傷痕判斷
    何人為駕駛較為準確。3.死者呂坤展死因為顱顏損傷大量內
    出血，外傷不嚴重，則血跡亦無法判斷何人為駕駛，矧因上
    訴人發覺火燒車時移動過死者呂坤展，故血跡位置已有錯位
    。(七)依南部地方軍事法院檢察署診斷書之記載，死者熊貓眼
    、瞳孔右０‧四公分，左０‧三公分，上下唇咬傷（上訴狀
    誤載為「上下層擦傷」），牙齒斷裂。惟頭部外傷不明，其
    究為顱內出血，還是內出血？(八)依國防部南部地方軍事法院
    檢察署檢察官九十五年九月十四日勘驗筆錄勘驗結果：1.駕
    駛座下方發現一雙球鞋，其中一支右腳鞋子卡在油門下。而
    該球鞋為死者所有。2.副駕駛座上遺有一副眼鏡。而該眼鏡
    為上訴人所有。3.原審認定因車體旋轉重量輕之物品受旋轉
    力之影響自當移位，惟又採用血跡噴濺痕跡；又死者身高一
    九０公分，故其座位應會向後調整，惟原審對此部分均未詳
    查，僅以空間大小判定，顯有理由矛盾之嫌。綜上所陳，原
    審判決並無詳核跡證，且所舉專業鑑定意見理由矛盾，為上
    訴人有罪之判決，即為判決違背法令。對原判決仍難甘服，
    為此提上訴云云。
三、查原判決認定上訴人駕駛租賃小客車搭載友人即死者呂坤展
    ，自墾丁風景區○○○○○道由南往北方向行駛，行經昌隆
    段四三二公里八百公尺處，因閃避他車，急踩煞車失控打滑
    撞擊路旁紐澤西護欄，致呂坤展受有頭部外傷、胸腹部鈍傷
    ，及內出血等傷害不治死亡等肇事經過，分經上訴人於警訊
    自承犯行，並經證人甲○○、曾智尊及鑑定人劉景勳等人到
    庭證述綦詳，結證在卷，且有國防部南部地方軍事法院檢察
    署九十五年五月六日勘驗筆錄、上訴人及死者驗斷書、死者
    相驗屍體證明書、屏東縣警察局枋寮分局交通事故處理小組
    員警林利進九十五年五月六日職務報告（原判決第九頁倒數
    第九、十行記載為「94年9月14日」應係「95年9月14日」之
    誤）、道路交通事故現場圖及道路交通事故報告表(一)(二)、屏
    東縣警察局枋寮分局道路交通事故肇事人自首情形記錄表、
    重要交通事故記錄通報單、內政部刑事警察局鑑驗書、國防
    部南部地方法院軍事法院檢察署九十五年九月十四日勘驗筆
    錄、上訴人租用自小客車租賃契約及屏東縣警察局枋寮分局
    函附汽車煞車距離、行車速度及汽車摩擦係數對照表等供述
    書證，並有案發現場照片影本、警方肇事車輛採集照片影本
    及勘驗肇事車輛拍攝之相片計七十一張；法務部法醫研究所
    鑑定書等在卷可稽。並分別於審判程序中經當事人同意作為
    證據，並於審理時提示均表無異議，依法據以審認論定。爰
    撤銷國防部南部地方軍事法院第一審判決，改判仍論處上訴
    人過失致人於死罪刑，已於判決中敘明所憑之證據及認定之
    理由，並對被告否認犯罪之辯詞，如何不足採信，均已依據
    卷內資料詳予指駁。所為之事實認定及得心證理由，俱有卷
    內各證據資料可稽，從形式上觀察，原判決並無任何違背法
    令之處。
四、按證據之取捨，事實審法院有自由判斷之權，故判斷證據如
    不違背一般經驗法則，即不得指為違法。又證據已在審判期
    日顯出於審判庭，經法院就其是否可信為直接調查者，即得
    採為判決之依據（參照最高法院七十一年台上字第六一四０
    號判例）。上訴意旨指摘之各節，置原判決上開明確論斷於
    不顧，對原審取捨證據及證明力判斷之審判職權行使，任憑
    己見，或就同一證據資料為相異之評價，或就不影響於判決
    本旨事項再為事實上之爭辯，均與法律規定得為第三審上訴
    理由之違法情形不相適合，其上訴為違背法律上之程式，應
    予駁回。
據上論斷，應依軍事審判法第二百零六條第一項、刑事訴訟法第
三百九十五條前段，判決如主文。
中　　華　　民　　國　　96　　年　　8 　　月　　14　　日
                  刑事第六庭    審判長法　官  蔡崇義
                                      法　官  曾文欣
                                      法　官  杭起鶴
以上正本證明與原本無異。
不得上訴。
　　　　　　　　　　　　　　　　　　　書記官  魏安里
中　　華　　民　　國　　96　　年　　8 　　月　　14　　日
